臺灣高等法院臺南分院刑事判決
　　　　　　　　　　　　　　 94年度上更(一)字第310號　Ａ
上　訴　人
即　被　告　甲○○
輔　佐　人　乙○○
上列上訴人因違反槍砲彈藥刀械管制條例案件，不服臺灣臺南地
方法院93年度訴字第885號中華民國93年10月26日第一審判決（
起訴案號：臺灣臺南地方法院檢察署93年度偵字第2644、2645號
），提起上訴，本院判決後（93年度上訴字第1017號），經最高
法院第一次發回更審，本院判決如下：
    主  文
原判決關於非法持有子彈部分暨定執行刑部分均撤銷。
甲○○未經許可，持有子彈，累犯，處有期徒刑陸月，併科罰金
新台幣貳萬元，有期徒刑如易科罰金，以銀元參佰元折算壹日；
罰金如易服勞役，以新台幣玖佰元即銀元參佰元折算壹日。扣案
之子彈參顆及經試射所餘之彈殼參顆均沒收。
    事  實
一、甲○○前因竊盜案件，經法院判處有期徒刑四月確定，於92
    年8月8日易科罰金執行完畢，詎仍不知悔改，明知未經許可
    ，不得持有具殺傷力之子彈，竟於92年12月27日晚上11時許
    ，在臺南市某處，自姓名不詳之成年男子取得具殺傷力之改
    造子彈六顆，即未經許可而非法持有，嗣於92年12月28日凌
    晨零時許，在臺南市○○區○○路二段五三巷巷口處，適台
    南市警察局第四分局育平派出所員警執行肅竊勤務，見甲○
    ○行跡可疑，向前盤查，經警當場在其身上扣得上開具殺傷
    力之改造子彈六顆（以香煙盒裝置）及不具殺傷力之玩具手
    槍一支（上開子彈六顆經送鑑定後，取三顆試射均可擊發而
    具殺傷力，經鑑定機關檢還子彈三顆及經試射所餘之彈殼三
    顆扣案）。甲○○經警逮捕後，為規避刑責，竟冒其兄長「
    方玉臻」應訊及偽造「方玉臻」之署押（所犯偽造文書部分
    經原審法院判處有期徒刑三月，並於本院上訴審時撤回上訴
    而告確定）。
二、案經臺南市警察局第四分局報告臺灣臺南地方法院檢察署檢
    察官偵查起訴。
    理  由
壹、認定犯罪事實所憑之證據及理由
  一、訊據上訴人即被告甲○○矢口否認有何上揭犯行，辯稱：
      當時係受警察脅迫，伊承認持槍或持有毒品，係不得已，
      供承持有槍彈，且查獲地點係在綽號「阿德」者家中，當
      天並未在伊身上查到任何東西，槍彈是警員從外面拿來的
      而栽贓云云。
  二、經查被告甲○○於上開時地，未經許可，非法持有前述具
      有殺傷力之子彈六顆，經警查獲之事實，業據被告甲○○
      於原審審理時坦白坦承認，核與證人即現場查獲之臺南市
      警察局第四分局警員丙○○、莊世雄所證述之查獲情節相
      符，並有改造子彈六顆扣案可資佐證。且扣案子彈，經送
      內政部警政署刑事警察局鑑驗結果，認係由玩具金屬彈殼
      加裝直徑６mm彈頭改造而成之改造子彈，經採樣三顆試射
      ，可擊發，認均具殺傷力，有該局93年2月5日刑鑑字第09
      30002555號槍彈鑑定書及照片等件附卷可參（臺灣臺南地
      方法院檢察署93年度偵字第462號偵查卷第21至26頁）。
  三、被告甲○○雖於上訴後，翻異前供，辯稱：係受警察脅迫
      ，要伊承認持槍或持有毒品，故本件實係警察裁贓云云。
      惟查：
    (一)按刑事訴訟法第156條第2項固規定被告之自白，不得作為
      有罪判決之唯一證據，仍應調查其他必要之證據，以察其
      是否與事實相符。其立法旨意乃在防範被告自白之虛擬致
      與真實不符，故對自白在證據上之價值加以限制，明定須
      藉補強證據以擔保其真實性。又按刑事訴訟法係採自由心
      證主義，被告之自白雖不得採為論罪唯一依據，如有補強
      證據以證明之，仍可採信為證據；而所謂之補強證據，並
      非以證明犯罪構成要件之全部事實為必要，倘其得以佐證
      證人指證之犯罪非屬虛構，能予保障其供證之事實之真實
      性，即已充分。
    (二)查被告甲○○自警詢、檢察官偵查及原審法院時對於非法
      持有具有殺傷力之子彈六顆乙節從未否認，即令於原審法
      院審理中，仍向法官為相同之陳述，並坦白供述：該子彈
      六顆係於92年12月27日晚上11時許，在臺南市某處，自姓
      名不詳之成年男子取得後，而未經許可持有等語明確（原
      審卷第22頁），則被告在法官面前所為之前開自白，係屬
      任意陳述之信用性已受確定保障之情況下所作成，足見該
      等自白應無係被告虛擬致與真實不符之虞，從而，前開自
      白在證據價值之判斷已無再加以限制之必要，應認被告之
      前述自白，其可信度甚高，堪信與事實相合。
    (三)又查，被告於上開時間，在臺南市○○區○○路二段五三
      巷巷口處，經台南市警察局第四分局育平派出所員警執行
      肅竊勤務，見行跡可疑，向前盤查而查獲其非法持有上開
      具殺傷力之改造子彈六顆（以香煙盒裝置）及不具殺傷力
      之玩具手槍一支等情，本院上訴審時，經證人即查獲本案
      之台南市警察局第四分局育平派出所警員莊世雄結證稱：
      「當時我們執行勤務時覺得他 (即指被告）很可疑，他沒
      有帶證件，我們請他打開包包讓我們看，打開一看看到槍
      枝，槍枝拿出來才看到子彈，子彈、槍枝分裝的。」、「
      當時很晚了，他（即指被告）斜背包包在巷口那裡不知做
      什麼，我們覺得怪怪的，我們才向他盤查。」等語；證人
      丙○○亦證稱：「當時逮捕時間很晚了也沒有什麼人在路
      上，我們請他打開被查獲包包，先看到槍枝，印象中子彈
      用煙盒裝的。」、「當時失們是在執行固定勤務，防搶防
      竊。」（本院上訴審卷第72至76頁），而證人丙○○並於
      本院審理時結證稱：「我與莊巡佐（即指證人莊世雄）一
      起在台南市○○路○段53巷巷口，當時已經是半夜了，看
      到被告行跡可疑，我們就上前盤查，在被告手提包內查獲
      槍枝及子彈。」、「我們當時跟莊巡佐在巷口查獲被告，
      而不是在屋內，我們是在路邊攔查，不可能進入屋內。」
      、「當時只有查獲槍彈，與毒品無關。」、「當時是執行
      肅竊勤務的時候發現被告的。」、「子彈是在被告手提包
      查獲，子彈是放在香煙盒裡面，槍枝沒有另外包裝。」（
      本院卷第52、53頁），參互上開二證人之證述內容均相一
      致，並核與被告自警訊、偵查及原審法院所供承之經查獲
      經過情形均符合，益徵證人之證詞，自有其可信度，堪認
      應屬信實可採。被告前揭所辯：查獲地點係在綽號「阿德
      」者家中，當天並未在伊身上查到任何東西，槍彈是警員
      從外面拿來的而栽贓云云，顯係事後飾卸之詞，不足採信
      。
    (四)再者，查扣之改造手槍，彈室及槍管均為塑膠材質，經鑑
      定結果，不認定具殺傷力，有上開內政部警政署刑事警察
      局93年2月5日刑鑑字第0930002555號槍彈鑑定書乙份附卷
      可稽。衡諸常情，警員係辦案人員，有意對被告栽贓，祇
      栽贓子彈即可成罪，何須栽贓不具殺傷力，且彈室及槍管
      均為塑膠材質之改造手槍，自與常理有違。益徵被告所辯
      係犯後卸責飾詞，不足採信。
    (五)此外，扣案之改造子彈六顆，經送內政部警政署刑事警察
      局鑑驗結果，認係由玩具金屬彈殼加裝直徑６mm彈頭改造
      而成之改造子彈，經採樣三顆試射，可擊發，認均具殺傷
      力，亦有前揭號槍彈鑑定書一件附卷可參。
    (六)基上述各項證據綜合判斷，已能補強被告甲○○於原審法
      院所為認罪之自白犯罪情節非屬虛構，能予保障被告自白
      之真實性，並參酌各項情況事實，亦未違背經驗法則與論
      理法則，且核與事實相符，從而，被告前開非法持有子彈
      之犯行，事證已明，洵堪認定。
  四、至最高法院發回意旨以證人丙○○於偵查中供述，係依據
      線報去埋伏，發現被告符合特徵，向查盤查而查悉本案，
      認就該等重要事項應予詳查，經本院審之：
    (一)按審理事實之法院於證人之陳述有部分前後不符或相互間
      有所歧異時，究竟何者為可採，仍應本其自由心證予以斟
      酌，非謂一有不符或矛盾，即應認其全部不可信；又證人
      供述之證據前後不符時，究竟何者為可採，事實審法院仍
      得依證據法則，本於自由心證予以斟酌，作合理之比較，
      定其取捨，若其取捨判斷無從認為確實有違日常客觀之經
      驗法則，自不得指為違背法令；且證人就同一事實之陳述
      前後略有出入此乃各人之記憶不清，或細節未交待清楚，
      或其描述用語不同，省略片段情節，或記錄之詳簡有異所
      致，倘其主要陳述一致，即尚難因其細節稍有紛岐即將全
      部證言捨棄不採（最高法院81年度臺上字第5303號判決、
      82年度臺非字第141號及73年度臺上字第 3998號判決意旨
      分別可參照）。
    (二)依證人丙○○之偵訊筆錄固記載，係依據線報去埋伏，發
      現被告符合特徵，向查盤查而查悉本案等語，然經本院審
      理時，就前開筆錄記載之內容，質之證人丙○○結證稱：
      「當時是執行肅竊勤務的時候發現被告的，地檢署的筆錄
      為何這樣寫，因為事隔太久，已不復記憶了，我現在回想
      應該沒有什麼線報，因我們與便衣刑警不同，都是執行一
      般勤務不會有線報。」等語（本院卷第53頁），並參酌上
      開筆錄之記載，是否係因其敘述不清，或其描述用語不同
      ，或省略片段情節，或記錄之詳簡有異而致有前述不一之
      處，亦非不可能。
    (三)且參以，被告於原審法院準備程序時供承：因為我拿到槍
      會害怕，到警察說『行跡可疑』就把我攔下來了（臺灣臺
      南地方法院93年度簡字第1071號卷第23頁），亦核與證人
      丙○○於本院審理所結證：被告於92年12月28日凌晨零時
      許，在臺南市○○區○○路二段五三巷口，發現其行跡可
      疑，經盤查當場在其身上查獲槍彈等情相符，益徵證人丙
      ○○其後所稱非據線報埋伏查悉，而係執行勤務見被告行
      跡可疑而上前盤查查獲乙情，與事實為接近而可採。
    (四)況查，證人丙○○就查獲本案關於被告持有之時間、地點
      、查獲情形等經過，已於偵查、本院上訴審及本院審理時
      均證述明確，並核與證人莊世雄證述情節亦相互一致，即
      令被告於警、偵訊及原審法院，對於上述查獲經過亦從未
      否認，至證人丙○○前是否曾供述係依據線報去埋伏而查
      獲乙節，乃非關犯罪構成要件事實，自不影響本案之認定
      ，併予敘明。
  五、另最高法院發回意旨又以被告於警、偵訊及原審調查時均
      供承上開子彈係拾獲，而欲送交警方云云，則拾得子彈後
      是否確實意在交付警察而未及交付，事涉被告應否負未經
      許可持有該子彈之責，即有究明釐清之必要。經查：
    (一)被告固於警詢、偵查中（當時冒其兄「方玉臻」之名應訊
      ）及第一審簡易庭行準備程序時，均供稱子彈連同槍枝（
      該槍枝經鑑定結果無殺傷力，上訴人持有槍枝部分未據起
      訴）係92年12月27日晚上11時許，在台南市中國城戲院後
      側運河旁撿拾而得，其未及交付警察即被查獲等語（警局
      卷第3、4頁，臺灣臺南地方法院檢察署93年度偵字第第46
      2號偵查卷第4頁、第31頁、原審簡字卷第23頁）。被告並
      舉出指陳目睹該情狀之證人周榮顯、林長青分別於偵查中
      證稱：92年12月27日晚上12時多，彼二人與被告在中國城
      戲院後面河岸，見一輛黑色喜美汽車丟出一包物品，被告
      上前撿拾，發現有一把槍，被告曾謂要交給警察局等語（
      同上偵查卷第35頁）。
    (二)惟被告經查悉冒其兄方玉臻之名應訊後，先於原審審理時
      改口稱：該槍彈係在被警察查獲前一天晚上11時多才拿到
      ，是朋友綽號「阿豪」拿給我的，我沒有有拿任何金錢給
      他等語（原審卷第22頁），嗣提起本件上訴，於本院上訴
      審及本院審理時則全盤翻異前供稱：「該槍彈是警察硬塞
      給我的，並交代我在檢察官偵查時要這樣講（指拾獲乙情
      ）。」、「之前二名證人（指周榮顯、林長青）說有看到
      我拾獲槍彈，他們都是我朋友，為何這麼說我也不清楚，
      是警察叫我我他們來作證的。」等語（本院卷第54、28頁
      ）。衡之常情，警方如係栽贓，何以須指導其於警、偵訊
      時，為該槍彈係拾獲而欲送交警方之有利被告供詞，又指
      導其找其朋友即證人周榮顯、林長青到庭作偽證，而為被
      告脫罪之證詞，足見被告前揭辯解，顯非實情。
    (三)再參以，被告於查獲當日92年12月28日警詢時，經訊之是
      否可提供相關人證，舉證槍彈是拾獲的，乃答稱：當時看
      到的路人，我均不認識，所以無法提供（警卷第3頁）；
      同日檢察官訊問時，問有無證人可證明檢到的，則答稱：
      路邊賣香腸的老伯（同上偵查卷第5頁）；檢察官93年2月
      24日訊問時，又改稱：當時我的朋友周榮顯、林長青有看
      到（同上偵查卷第31頁）；直至同年3月9日被告則帶同上
      開二位證人到庭作證目睹情形（同上偵查卷第35、36頁）
      ，綜觀被告以上歷次說詞，所稱之目擊證人先係不認識之
      路人，後則路邊賣香腸老伯，再至其友人周榮顯、林長青
      ，在在顯示被告前開供詞，前後矛盾互見，與實情相異甚
      遠，實難想像係經歷同一事件之人所應有之供述，亦非因
      時之經過而誤記所可解釋，顯係犯後推卸之飾詞至明。
    (四)綜上所述，被告前述該槍彈係拾獲而欲送交警方之供詞既
      非可採，則被告拾得子彈後是否確實意在交付警察而未及
      交付乙節，與被告是否具有未經許可持有該子彈之意已無
      關涉，本院自不再予審認。
貳、論罪科刑之理由
  一、查被告甲○○未經許可，而非法持有具殺傷力之改造子彈
      6顆，核其所為，係犯槍砲彈藥刀械管制條例第12條第4項
      之未經許可持有子彈罪。
  二、被告前因竊盜案件，經法院判處有期徒刑四月確定，於92
      年8月8日易科罰金執行完畢，有臺灣臺南地方法院檢察署
      刑案資料查註紀錄表及臺灣高等法院被告全國前案紀錄表
      各一份附卷可據，其前受有期徒刑之執行完畢後，五年內
      再犯本件有期徒刑以上之罪，為累犯，應依刑法第47條規
      定予加重其刑。
參、撤銷改判之理由
  一、原審依上開事證，予以論罪科刑，固非無據，然查：
    (一)按刑法第38條第1項第1款關於違禁物沒收之規定，必以該
      物具有違禁物之性質，始得依該條款規定予以宣告沒收。
    (二)查扣案之子彈六顆，業經送鑑定後而取樣試射三顆後，該
      三顆子彈經試射，火藥部分已因擊發而燃燒殆盡，僅餘彈
      殼三顆檢還，有93年度保槍字第37號扣押物品清單附卷可
      稽（同上偵查卷第39頁），已不復具子彈之外型及功能，
      自非屬具有殺傷力之子彈而得認係違禁物，原判決理由以
      扣案經試射後之子彈三顆仍為違禁物，而逕依刑法第38條
      第1項第1款規定予以宣告沒收，自有適用法則不當之違誤
      。
  二、依上所述，被告上訴意旨，否認犯罪，而指摘原判決此部
      分（關於非法持有子彈部分）不當，經本院審理結果，與
      事實不符，固無足取。然原判決該部分既有前揭可議之處
      ，自應由本院將原判決關於被告非法持有子彈部分予以撤
      銷改判，又因被告犯數罪，原判決依該部分所宣告刑而定
      其應執行刑，因該部分既經撤銷改判，即失所附麗，應併
      予撤銷，以期適法。
    (一)爰審酌被告雖非法持有子彈，嚴重威脅社會治安，惟未持
      上開槍彈犯案，犯罪後雖先坦承犯行，嗣又翻異前供，飾
      詞狡辯等一切情狀，量處有期徒刑六月，併科罰金新臺幣
      二萬元，並諭知有期徒刑如易科罰金，以銀元三百元折算
      一日；罰金如易服勞役，以銀元三百元即新臺幣九百元折
      算一日之標準。
    (二)扣案具殺傷力之改造子彈三顆（均係由具金屬彈殼加裝直
      徑約6 mm彈頭），均為違禁物，應依刑法第38條第1項第1
      款規定宣告沒收。
    (三)另扣案子彈，經送鑑定而取樣之該三顆子彈，經試射，其
      火藥部分已因擊發而燃燒殆盡，僅餘彈殼三顆，已不復具
      子彈之外型及功能，自非屬具有殺傷力之子彈而得認係違
      禁物，應為持有犯罪之物，且為被告所有，爰依刑法第38
      條第1項第2款規定予以宣告沒收。
肆、適用之法律
  一、刑事訴訟法第369條第1項前段、第364條、第299條第1項
      前段。
  二、槍砲彈藥刀械管制條例第12條第4項。
  三、刑法第11條前段、第47條、第41條第1項前段、第42條第2
      項、第38條第1項第1款、第2款。
  四、罰金罰鍰提高標準條例第2條，現行法規所定貨幣單位折
      算新臺幣條例第2條。
本案經檢察官張太龍到庭執行職務。
中　　華　　民　　國　　94　　年　　7 　　月　　26　　日
                  刑事第四庭    審判長法　官　鄭文肅
                                      法　官　林勝木
                                      法　官　蔡美美
以上正本證明與原本無異。
如不服本判決，應於收受本判決後十日內向本院提出上訴書狀。
其未敘述上訴理由者並得於提起上訴後十日內向本院補提理由書
狀（均須按他造當事人之人數附繕本）「切勿逕送上級法院」。
　　　　　　　　　　　　　　　　　　　書記官　蔡振豐
中　　華　　民　　國　　94　　年　　7 　　月　　27　　日
附錄法條：
槍砲彈藥刀械管制條例第12條第4項：
未經許可，持有、寄藏或意圖販賣而陳列子彈者，處 5 年以下有
期徒刑，併科新台幣 300 萬元以下罰金。
